【裁判字號】    99,交聲,167
【裁判日期】    990312
【裁判案由】    聲明異議
【裁判全文】
臺灣彰化地方法院交通事件裁定         99年度交聲字第167號
移送機關即
原處分機關  臺北市交通事件裁決所
異  議  人
即受處分人  甲○○
上列異議人即受處分人因違反道路交通管理處罰條例案件，對於
臺北市交通事件裁決99年1 月25日北市裁申字第裁22-Z00000000
號處分不服，聲明異議，本院裁定如下：
     主  文
異議駁回。
    理    由
一、原處分意旨略以：異議人即受處分人甲○○駕駛車牌號碼37
    2-KK號營業遊覽大客車，於民國98年11月1 日17時5 分許，
    行經國道3 號南下105.4 公里處，因「汽車行使高速公路速
    度超過規定最高速限（未滿20公里）」，為內政部警政署國
    道公路警察局第二警察隊隊員依道路交通管理處罰條例第33
    條第1 項第1 款之規定，攔停舉發，處罰緩新臺幣（下同）
    3,500 元整，且依同條例第63條計違規點數1 點，並填掣公
    警局交字第Z00000000 號舉發違反道路交通管理事件通知單
    ，嗣異議人於應到案日期前提出申訴，經原處分機關函請舉
    發單位調查結果，仍認異議人確有上開違規行為，原處分機
    關於99年1 月25日北市裁申字第裁22-Z00000000號違反道路
    交通管理事件裁決書，以相同事由，裁處異議人罰鍰3,500
    元，並記違規點數1 點等語。
二、異議意旨略以：其於上開時間，駕駛上開車輛行經國道3 號
    南下105.4 公里處，為警攔停並開單舉發異議人超速，惟其
    調閱行車紀錄器及衛星定位紀錄表均無超速，該警員顯然誤
    判，且警車停於路肩外的停車格內測速，顯然方位會有偏差
    ，又異議人駕駛上開車輛當時車流量極大，很有可能測到內
    線超速的小轎車，故伊認為顯有不公，為此聲請撤銷原處分
    云云。
三、按汽車行駛高速公路及快速公路應依速限標誌指示；汽車行
    駛於高速公路、快速公路或設站管制之道路，行車速度超過
    規定之最高速限或低於規定之最低速限者，處汽車駕駛人3,
    000 元以上6,000 元以下罰鍰，並記違規點數1 點；又行駛
    高、快速公路行車速度超過規定之最高速限未滿20公里，於
    期限內繳納或到案聽候裁決者，大型車處罰鍰3,500 元，高
    速公路及快速公路交通管制規則第5 條第1 項前段、道路交
    通管理處罰條例第33條第1 項第1 款、同條例第63條第1 項
    第1 款及違反道路交通管理事件統一裁罰基準表分別定有明
    文。
四、查異議人駕駛車號372-KK號營業遊覽大客車，於上開時、地
    ，因「行速121 公里，速限110 公里，經雷射槍測定超速11
    公里」之違規為警舉發，有內政部警政署國道公路警察局舉
    發違反道路交通管理事件通知單（下稱舉發通知單）及裁決
    書各1 紙在卷可佐。異議人雖以上開情詞置辯，惟查﹕
  (一)本件舉發員警所使用之偵測速雷射槍（器號：TS000397）係
    由經濟部標準檢驗局檢驗合格之精密儀器，偵測時以雷射光
    速瞄準同時於車道行駛車輛中之單一目標車進行偵測，不受
    其他車道上行駛中車輛干擾及當時道路車流量之影響，有內
    政部警政署國道公路警察局第二警察隊98年12月4 日公警二
    交字第0980272455號函、雷射測速儀檢定合格證書影本及附
    記有「雷射槍序號：TS000397」之舉發通知單影本各1 件附
    卷可稽。則本院審酌：(1)雷射測速槍測量車輛行車速度，其
    原理係以雷射光束，先後發射與接收後，通過高速運算計算
    時間與距離，偵測時間甚短，且只能鎖定一個測速目標，不
    受其他車輛干擾，故受其他外在客觀因素影響而產生不夠精
    確之結果之機率甚低；(2)依卷附經濟部標準檢驗局雷射測速
    儀檢定合格證書，本件用以舉發之雷射測速槍確係通過經濟
    部標準檢驗局國家標準檢驗合格，領有檢驗合格證書，檢定
    日期為98年7 月6 日，有效日期至99年7 月31日止之測速儀
    器，本件舉發時尚在該有效期間內（甫通過檢定不到4 個月
    ），堪認該雷射測速槍當時顯係處於可正常運作之狀態，是
    其準確度應屬可信；及(3)本件執勤警員為國道警察隊隊員，
    其使用雷射測速槍應具有相當經驗及訓練等情，認本件員警
    舉發異議人有超速違規之事實，應屬有據，原處分機關據以
    裁罰，亦無不當。
  (二)至異議人雖提出GPS 衛星定位系統軌跡紀錄及行車紀錄器之
    行車紀錄各1 份為據，辯稱其當時行車速度並無超過速限規
    定之情云云。然查：
  1.裝設衛星導航系統設備之車輛，係透過定位資訊結合電子地
    圖在車上螢幕顯示車輛動態位置，主要之作用在於車隊或駕
    駛管理之參考，或透過車隊管理中心應用於車輛派遣、貨物
    追蹤、事件管理及緊急事故救援等事項，至於相關車輛行駛
    速率及距離之資訊，僅係透過接收衛星訊號時間轉換而得，
    然因從GPS 衛星發送訊號到地面接收器，距離長達2 萬多公
    里，中間必須穿越對流層、電離層等，還要抵抗太陽輻射或
    電磁波的干擾，高樓、高山對信號的反射以及軟體設計的好
    壞等，都會影響GPS 定位，進而產生誤差（參見97年9 月28
    日科學周報；中國時報／中央大學主辦‧行政院國科會科普
    傳播補助案），且衛星定位訊號之接收係採固定時間間隔進
    行傳輸，相關之車行資訊並非時間連續性之資料記錄，自無
    法連續紀錄汽車瞬間行駛速率，其推估之行駛速率、時間及
    距離等數據自難認具有相當之精確度。是雖異議人提出其駕
    駛車輛所裝置之GPRS車機之財團法人臺灣電子檢驗中心電信
    終端設備審定證明佐證其車輛所裝置之衛星定位系統是經檢
    驗合格之儀器，但衛星定位系統存有系統誤差既如上述，自
    難認該衛星定位系統顯示之行車速度，具有相當之準確度，
    從而，本院認尚無從以該衛星定位系統測得之行車速度，遽
    為有利於異議人之認定。
  2.另本件異議人雖提出車內行車紀錄器定期檢測合格之財團法
    人車輛研究測試中心車輛安全檢測基準審查報告影本，以證
    明其駕駛車輛內裝置之行車紀錄器係經檢定合格，該行車紀
    錄器測得之行車速度應可採信。惟縱認異議人所提出行車紀
    錄器所測得行車速度之資料可採信，然細觀其所提出之98年
    11月1 日16時58分18秒至17時14分47秒之行車紀錄紙原本，
    於17:05:00前後之區段，由行車速度之曲線變化觀之，有多
    次時速超過110 公里以上，且其中更有持續逾1 分鐘之時間
    時速超過115 公里，最高時速並將近120 公里之情形，此雖
    與本件執勤警員使用雷射測速槍所測得時速121 公里之數據
    非全然相同，但相差無幾；況依異議人所提出上開行車紀錄
    器之行車速度紀錄，亦可證明異議人於受舉發前，確有超過
    時速110 公理法定最高速限行駛之違規事實。
  3.從而，異議人以衛星定位系統（GPS ）及行車紀錄之數據辯
    稱其未有超速情事云云，尚難憑採。
  (三)綜上所述，本件執勤員警所使用雷射測速槍既係經檢驗合格
    並無故障，且亦無證據證明執勤警員有捏造事實違法取締之
    情事，而異議人所提出之衛星定位系統（GPS ）及行車紀錄
    資料又無足為有利於異議人之認定，則異議人確有於上開時
    、地超速行駛之事實，即堪認定。是原處分機關依道路交通
    管理處罰條例第33條第1 項第1 款、第63條第1 項第1 款及
    違反道路交通管理事件統一裁罰基準表之規定，裁處異議人
    罰鍰3,500 元，並記違規點數1 點，核無違誤，本件異議人
    之異議為無理由，應予駁回。又縱使依異議人之行車記錄資
    料，異議人之行車時速尚未超過120 公里，然因依違反道路
    交通管理事件統一裁罰基準表之規定，行車速度超過規定之
    最高速限未滿20公里者，係採同一裁罰標準，是本件裁罰之
    罰鍰金額尚無因此而不同之問題，附此敘明。
五、據上論斷，應依道路交通管理處罰條例第87條第2 項，道路
    交通案件處理辦法第19條，裁定如主文。
中    華    民    國    99    年    3     月    12    日
                  交通法庭    法  官  吳永梁
以上正本證明與原本無異。
如不服本裁定，應於裁定送達後五日內向本院提出抗告狀(須附
抗告狀繕本 )。
中    華    民    國    99    年    3     月    12    日
                              書記官  許原嘉

司法院資訊處製作；財團法人民間司法改革基金會備份。
